【裁判字號】    98,訴,302
【裁判日期】    981120
【裁判案由】    妨害自由等
【裁判全文】
臺灣士林地方法院刑事判決               98年度訴字第302號
公  訴  人  臺灣士林地方法院檢察署檢察官
被      告  丁○○
                      5
選任辯護人  唐達興律師
被      告  甲○○
                      3樓
選任辯護人  張伯時律師
被      告  乙○○
                      號6樓
選任辯護人  湯明亮律師
            何燈旗律師
            劉昌崙律師
被      告  戊○○
            丙○○
上列被告因妨害自由等案件，經檢察官提起公訴（98年度偵字第
10352 號）被告於本院準備程序中就被訴之事實為有罪之陳述，
經合議庭裁定改由受命法官獨任依簡式審判程序審理並判決如下
：
    主  文
丁○○、甲○○共同私行拘禁，剝奪人之行動自由，各處有期徒
刑肆月，如易科罰金，均以新臺幣壹仟元折算壹日。
戊○○、丙○○共同私行拘禁，剝奪人之行動自由，各處有期徒
刑參月，如易科罰金，均以新臺幣壹仟元折算壹日。
乙○○共同私行拘禁，剝奪人之行動自由，處有期徒刑參月，如
易科罰金，以新臺幣壹仟元折算壹日，緩刑參年。
    事  實
一、丁○○因林峻賢積欠其債務屢催未果，且避不見面而心生不
    滿，遂要求甲○○出面為其處理，甲○○再邀集乙○○、戊○○、丙○○、何緯（業經臺灣士林地方法院檢察署以98
    年度偵字第11676 號案件通緝中）及年籍姓名不詳、綽號「
    阿明」或「大呆」之成年男子，共同基於剝奪人行動自由之
    犯意聯絡，先由丁○○與林峻賢聯絡約定民國97年12月28日
    下午3 時許，在丁○○臺北市內湖區○○○路151 號3 樓之
    3 之住處樓下見面商討債務事宜，再由甲○○、乙○○、戊○○、丙○○、何緯及年籍姓名不詳、綽號「阿明」或「
    大呆」之成年男子，於上開約定時間，共同前往前揭丁○○
    住處樓下，俟甲○○等人與林峻賢見面後，甲○○先將林峻
    賢自其所駕駛之車牌號碼GX-8695 號自用小客車內強拉下車
    ，再由該年籍姓名不詳、綽號「阿明」或「大呆」之成年男
    子駕駛林峻賢之自用小客車，甲○○則與林峻賢同坐在後座
    ，而戊○○則駕駛車牌號碼7301-FH 號自用小客車搭載丙○○及何緯，以及乙○○駕駛車牌號碼6799-DS 號自用小客
    車分別一前一後，強押林峻賢前往臺北縣永和市○○路257
    號「櫻花餐廳」，以此私行拘禁之方式，剝奪林峻賢之行動
    自由。甲○○等6 人與林峻賢共同至「櫻花餐廳」地下室，
    期間甲○○以「這個錢你今天不處理掉你走不開，我給你機
    會讓你打電話，（新臺幣，下同）5 百萬不行、1 百2 百就
    先讓你走，其他的找人出來保證再慢慢處理都可以」、乙○○以「乾脆不要處理，山上已經挖一個洞等一下載上去埋一
    埋也不用還了」、戊○○則以「你開到這麼大的公司趕快找
    人出來處理，我們也省事」等語恐嚇林峻賢，致其心生畏懼
    ，旋即由何緯及該年籍姓名不詳、綽號「阿明」或「大呆
    」之成年男子強押林峻賢到「櫻花餐廳」1 樓打電話借錢，
    嗣因林峻賢無法借到錢，竟遭乙○○毆打其後腦杓、甲○○
    徒手毆打，造成林峻賢受有背挫傷、胸壁挫傷、右肩挫傷、
    頭部挫傷等傷害（傷害部分業經林峻賢撤回告訴，本院另為
    不受理判決），甲○○又以「現在才開場而已，趕快處理」
    、乙○○以「乾脆不要還了，乾脆埋一埋」等語接續恐嚇林
    峻賢，致其心生畏懼。嗣於同日晚間8 時40分許，渠等又強
    押林峻賢進入由戊○○所駕駛之前揭車輛後座中間，丙○○
    與何緯分坐林峻賢兩側，該年籍姓名不詳、綽號「阿明」
    或「大呆」之成年男子坐於前座，而乙○○則駕車搭載甲○○，共同前往臺北市○○○路○ 段286 號2 樓「凱森養生美
    容會館」後，何緯與年籍姓名不詳、綽號「阿明」或「大
    呆」之成年男子又接續前揭傷害犯意，共同毆打林峻賢（傷
    害部分業經林峻賢撤回告訴，本院另為不受理判決），期間
    丙○○以「如果今天不處理的話，我看你會很悽慘」等語接
    續恐嚇林峻賢，致其心生畏懼，旋即甲○○與戊○○則外出
    至丁○○上揭住處報告商談情形，而命丙○○、何緯及該
    年籍姓名不詳、綽號「阿明」或「大呆」之成年男子看守，
    以此方式繼續剝奪林峻賢之行動自由，嗣甲○○返回後，則
    命林峻賢要求其母林黃富美將其旗下藝人林曉培合約等資料
    送至「凱森養生美容會館」附近，俟甲○○取得上開合約等
    資料後，於翌（29）日凌晨3 時許，復以作勢毆打之方式強
    迫林峻賢簽立授權書及550 萬元本票各1 紙，致林峻賢心生
    畏懼而依其指示簽發而使林峻賢行無義務之事。嗣於97年12
    月29日上午6 時許，甲○○始將林峻賢載至臺北縣永和市○○路某處釋放，事後林峻賢又聽從甲○○之指示匯款1萬 元
    至甲○○華南銀行南港分行帳戶（帳號：000000000000 號
    ）內，嗣經林峻賢報警處理，經警於98年7 月23日拘獲丁○○、甲○○、乙○○、戊○○、丙○○等人，並在甲○○臺
    北縣汐止市○○○路86巷22號9 樓現居處扣得東映放送國際
    藝能有限公司著作代理合約書4 張、經紀人合約書8 張、
    100 萬支票2 張、藝人表演合約書1 份、合作協議書1 份、
    協議書1 份、林小鈴臺新銀行帳戶封面1 張、兆豐銀行匯款
    書1 紙、中國信託存入憑證1 紙、委託書1 張、林峻賢身分
    證健保卡影本各1 張、借據1 張、授權書1 張、本票1 張、
    手機1 支等物；在乙○○臺北縣中和市○○路○ 段30號11樓
    之1 之住處扣得手機1 支；在丙○○臺中市北區○○○○街
    292 號8 樓之1 之住處扣得手機1 支；在戊○○臺北縣板橋
    市○○街35號之住處扣得手機2 支等物。
二、案經林峻賢訴由臺北市政府警察局移送臺灣士林地方法院檢
    察署檢察官偵查起訴。
    理  由
一、本件被告丁○○、甲○○、乙○○、戊○○、丙○○所犯為
    刑法第302 條第1項之罪，核屬刑事訴訟法第273 條之1 第1
    項所定死刑、無期徒刑、最輕本刑為3 年以上有期徒刑以外
    之罪，亦非高等法院管轄之第一審案件，而被告於本院行準
    備程序中就被訴事實為有罪之陳述，經告知被告簡式審判程
    序之旨並聽取當事人意見後，本院合議庭裁定由受命法官獨
    任進行簡式審判程序，是本件之證據調查，依刑事訴訟法第
    273 條之2 規定，不受同法第159 條第1 項、第161 條之2
    、第161 條之3 、第163 條之1 及第164 條至第170 條規定
    之限制，合先敘明。
二、上述犯罪事實，業據被告丁○○、甲○○、乙○○、戊○○
    、丙○○5 人迭於本院準備程序中自白不諱（見本院卷第72
    頁至第74頁、第126 頁至第127 頁），核與證人即告訴人林
    峻賢於警詢及偵查中之證述（見98年度他字卷第1793號卷第
    19頁至第20頁、第25頁至第34頁、第142 頁至第146 頁、98
    年度偵字第10352 號卷卷三第65頁至第69頁）、證人即告訴
    人之母林黃富美於警詢及偵查中之證述（見98年度偵字第10
    352 號卷卷三第11頁至第16頁、第63頁至第65頁），復有馬
    偕紀念醫院（臺北院區）診斷證明書、被告甲○○華南商業
    銀行南港分行帳戶交易明細表、告訴人花旗銀行匯款委託書
    、被告5 人及告訴人所持用之行動電話通聯紀錄（見98年度
    他字第1793號卷第42頁、第43頁、第45頁、第56頁至第112
    頁）在卷可稽，以及扣案東映放送國際藝能有限公司著作代
    理合約書、專屬藝人經紀合約書、藝人表演合約書、合作協
    議書、協議書、林小鈴臺新銀行帳戶封面、兆豐銀行匯款書
    、中國信託存入憑證、委託書、借據、授權書、本票1 紙（
    上開影本見98年度他字第1793號卷第148 頁、第149 頁、98
    年度偵字第10352 號卷卷一第36頁、第38頁、第71頁、第15
    1 頁至第154 頁、第155 頁至第158 頁、第161 頁、第167
    頁、第168 頁、第170 頁、第171 頁、第172 頁）、行動電
    話等可資佐證，足認被告5 人任意性自白核與事實相符，應
    堪採信。綜上，本件事證明確，被告5 人犯行堪以認定，應
    予依法論科。
三、按刑法第305 之恐嚇罪，係指單純以將來加害生命、身體、
    自由、名譽、財產之事，恐嚇他人致生危害於安全者而言。
    如對於他人之生命、身體等，以現實之強暴脅迫手段加以危
    害要挾，使人行無義務之事或妨害人行使權利，應構成刑法
    第304 條之強制罪，而非同法第305 條之恐嚇危害安全罪。
    又刑法第302 條之妨害自由罪，係妨害他人自由之概括的規
    定，故行為人具有一定目的，以非法方法剝奪人之行動自由
    者，除法律別有處罰較重之規定（例如略誘及擄人勒贖等罪
    ），應適用各該規定處斷外，如以使人行無義務之事，或妨
    害人行使權利為目的，而其強暴脅迫復已達於剝奪人行動自
    由之程度，即祇成立本罪，不應再依同法第304 條論處。誠
    以此項使人行無義務之事，或妨害人行使權利之低度行為，
    應為非法剝奪人之行動自由之高度行為所吸收，不能以其目
    的係在使人行無義務之事，或妨害人行使權利，認為係觸犯
    刑法第302 條第1 項及第304 條第1 項罪名，而依刑法（指
    修正前刑法）第55條從一重處斷（最高法院93年臺上字第33
    09號判決要旨可資參照）。被告等人雖於私行拘禁林峻賢期
    間，多次出言恫嚇林峻賢，並強命其交出旗下藝人合約資料
    ，及迫其簽立授權書及本票，然此以現實之強暴脅迫手段加
    以危害要挾，使林峻賢行無義務之事，並已達於剝奪行動自
    由之程度，應僅成立刑法第302 條之罪，是核被告丁○○、
    甲○○、乙○○、戊○○、丙○○所為，係犯刑法第302 條
    第1 項私行拘禁剝奪行動自由罪。被告5 人與何緯、年籍
    姓名不詳、綽號「阿明」或「大呆」之成年男子間，就上開
    犯罪之實行，有犯意聯絡及行為分擔，為共同正犯。爰審酌
    被告5 人犯罪之動機、手段、所生之危害，犯罪分工之程度
    ，被告乙○○業與告訴人達成和解，並予以賠償，有和解書
    1 紙在卷可憑（見本院卷第79頁），以及被告5 人犯後均坦
    承犯行，態度良好等一切情狀，分別量處如主文所示之刑，
    並諭知易科罰金之折算標準，以示懲儆。末查，被告乙○○
    未曾受有期徒刑以上刑之宣告，有臺灣高等法院被告全國前
    案紀錄表在卷可憑，且業與告訴人達成和解，獲其原諒，經
    此科刑教訓，應能知所警惕而無再犯之虞，本院因認所受刑
    之宣告以暫不執行為適當，依刑法第74條第1 項第1 款之規
    定宣告緩刑3 年，以啟自新。
據上論斷，應依刑事訴訟法第273 條之1 第1 項、第299 條第1
項前段，刑法第28條、第302 條第1 項、第41條第1 項前段、第
74條第1 項第1 款，判決如主文。
本案經檢察官葉乃瑋到庭執行職務
中    華    民    國    98    年    11    月    20    日
                  刑事第二庭法  官  劉育琳
以上正本證明與原本無異。
如不服本判決應於收受判決後10日內向本院提出上訴書狀，並應
敘述具體理由；其未敘述上訴之理由者，應於上訴期間屆滿後20
日內向本院補提理由書（均須按他造當事人之人數附繕本），切
勿逕送上級法院。
                            書記官  朱宮瑩
中    華    民    國    98    年    11    月    20    日
所犯法條：
刑法第302條第1項
私行拘禁或以其他非法方法，剝奪人之行動自由者，處 5 年以下
有期徒刑、拘役或3 百元以下罰金。


司法院資訊處製作；財團法人民間司法改革基金會備份。
